最高法院刑事判決　　　　　　一○○年度台上字第三六九○號
上　訴　人　王鉦傑
上列上訴人因違反毒品危害防制條例等罪案件，不服台灣高等法
院中華民國一○○年三月二十二日第二審判決（九十九年度上訴
字第二九一七號，起訴案號：台灣新竹地方法院檢察署九十四年
度選偵字第二二號），提起上訴，本院判決如下：
    主  文
上訴駁回。 
    理  由
一、恐嚇取財及販賣第三級毒品部分：
按刑事訴訟法第三百七十七條規定，上訴於第三審法院，非以判
決違背法令為理由，不得為之。是提起第三審上訴，應以原判決
違背法令為理由，係屬法定要件。如果上訴理由書狀並未依據卷
內訴訟資料，具體指摘原判決不適用何種法則或如何適用不當，
或所指摘原判決違法情事，顯與法律規定得為第三審上訴理由之
違法情形，不相適合時，均應認其上訴為違背法律上之程式，予
以駁回。本部分上訴人王鉦傑上訴意旨略稱：(一)原判決就上訴人
所犯連續恐嚇取財罪部分，判處有期徒刑一年十月，惟未審酌上
訴人已坦承犯行，有量刑過重及未適用刑法第五十七條減輕其刑
之違法。又上訴人連續販賣第三級毒品愷他命（Ketamine，俗稱
Ｋ他命），數量少且獲利低，其中多次為未遂，原判決量處有期
徒刑五年六月，而未依刑法第五十九條減輕刑期，有違罪刑相當
原則；且原判決就所犯各罪於分論併罰後，定應執行刑八年，亦
屬過重，且有未適用刑法第五十七條及第五十九條量刑之違誤。
(二)原判決認定上訴人共同連續販賣毒品愷他命之事實，均來自監
聽譯文，而該監聽未符合通訊保障及監察法第五條第一項，須基
於「危害國家安全或社會秩序情節重大，而有相當理由可信其通
訊內容與本案有關」及「不能或難以其他方法蒐集或調查證據」
等要件始得為之，應不得採為不利於上訴人之證據。(三)證人林詩
怡、劉淳塏、鄭力維、林珞申於警詢、偵查中之審判外陳述為傳
聞證據，依刑事訴訟法第一百五十九條規定不得作為證據，原判
決予以引用並作為認定上訴人犯罪之證據，即有違誤。(四)姓名不
詳之「大象」、「阿傑」、「小鬼」、「阿明」於原審審理時均
未到案，且未經上訴人及辯護人交互詰問，原判決逕認上述不詳
姓名者與上訴人為共犯，其採證即有違法。(五)林詩怡、陳建齊、
劉淳塏、鄭力維、林珞申分別於第一審及原審審理時，均未指稱
上訴人販賣愷他命予何人、在何處交易及有關販賣數量、金額等
，原判決認定上訴人販賣愷他命，顯違「罪疑唯輕」之原則。(六)
原判決前稱上訴人與綽號「大象」之人，確認交付愷他命之對象
、數量及收取價金為新台幣（下同）一萬六千元，惟未說明計算
上訴人獲得不法利益之方式及依據為何，有判決理由不備之違法
。(七)原審未將本案相關監聽譯文、證人筆錄等文書證據，向上訴
人宣讀或告以要旨，其證據調查程序難謂無違法。(八)縱認上訴人
有販賣上述毒品，亦僅屬未遂階段，原判決以既遂犯論處，亦有
適用法規不當之違法云云。惟查：證據之取捨及其證明力之判斷
與事實之認定，俱屬事實審法院自由判斷裁量之職權，此項自由
判斷職權之行使，倘不違背客觀存在之經驗法則及論理法則，即
難任憑己意，指摘為違法，而據為第三審上訴之適法理由。本件
關於恐嚇取財部分，原審係綜合上訴人之自白、證人林棋淦等人
之證詞，並斟酌通訊監察譯文等證據，乃認定上訴人有原判決事
實欄所載恐嚇取財、剝奪人之行動自由等犯行，因而撤銷第一審
關於上訴人恐嚇取財部分之科刑判決，改判依想像競合犯及修正
前刑法連續犯、牽連犯之規定，從一重論處上訴人共同連續恐嚇
取財罪刑（處有期徒刑一年十月，並為相關從刑之宣告）；而有
關販賣第三級毒品部分，原審則係綜合證人林詩怡、陳建齊、劉
淳塏、鄭力維、林珞申分別於警詢、偵查中或第一審之供述，並
斟酌卷附通訊監察譯文等證據，再審酌上訴人倘非有厚利可圖，
自無平白甘冒觸犯重罪之風險而特意有償交付毒品愷他命之理，
堪認上訴人確有營利之意圖等情，乃認定上訴人有原判決事實欄
七所載販賣第三級毒品之犯行，因而撤銷第一審關於上訴人共同
連續販賣第三級毒品部分之科刑判決，比較行為時及裁判時法律
，適用最有利於上訴人之規定，改判仍依修正前刑法連續犯之規
定，論處上訴人共同連續販賣第三級毒品罪刑（處有期徒刑五年
六月，並為相關從刑之宣告）。均已依據卷內資料，說明其所憑
之證據及認定之理由，核與證據法則並無違背，為其職權之適法
行使，揆之上開說明，自不能指為違法。而林詩怡、劉淳塏、鄭
力維、林珞申及陳勇豪等人於警詢或偵查中之陳述，如何具有證
據能力；本案通訊監察書如何係合法核發，卷附監聽譯文如何得
作為證據使用；及上訴人共同販賣毒品所得如何計算，何以二次
販賣所得合計共為一萬六千元等情，亦據原判決於理由內逐一闡
述甚詳（見原判決第二九至三三、三七至四七、一○三、一○四
頁），核無違法之處。上訴意旨無視於原判決此部分論述，仍執
陳詞，漫言上述證人於警詢或偵查中之陳述及卷附監聽譯文不具
有證據能力；暨原判決未說明上訴人獲得不法利益之計算方式云
云，而重為爭辯，自與法律所規定得上訴第三審之理由不相適合
。又上訴人對於原判決認定之共同連續販賣毒品愷他命之事實有
何違背法令，既未依據卷內資料為具體之指摘，則依原判決所確
認之事實，自應成立共同連續販賣第三級毒品罪。其論罪科刑殊
不因犯罪事實所記載部分不詳姓名之共犯而受影響。上訴意旨，
徒就此不詳姓名共犯「大象」之認定，為無謂之抗辯，核屬單純
對事實之爭執，亦非適法之第三審上訴理由。另原審於民國一○
○年二月二十二日上午十一時進行審判時，確有依法定程序進行
，對於本案相關監聽譯文、證人筆錄等文書證據，均有向上訴人
及其辯護人提示並告以要旨，上訴人及其辯護人亦均有陳述意見
或表示「沒有意見」等語（見原審卷(二)第一六八至一九七頁），
則原審踐行之訴訟程序難謂違法。上訴意旨漫言原審未就相關監
聽譯文、證人筆錄提示予上訴人並告以要旨，自非依卷內訴訟資
料而為之爭執。至上訴人對姓名不詳之「阿傑」、「小鬼」、「
阿明」及共犯「大象」究係何人，不肯吐實，原判決因而依據相
關證據，逕為事實之認定，既非有無販賣毒品不明之問題，亦不
容指為違法。而「阿傑」、「小鬼」、「阿明」及共犯「大象」
究係何人既無從查明傳喚，原審因未傳訊並供上訴人對質詰問，
亦無違法可言。再者，同一證人前後供述證詞彼此不能相容，則
採信同一證人之部分證言時，當然排除其他部分之證言，此為法
院取捨證據法理上之當然結果，縱未於判決理由內說明捨棄他部
分證言，而僅說明採用某部分證言之理由，於判決本旨亦無影響
，此與判決不備理由尚有未合。原判決既已說明採納林詩怡、劉
淳塏、鄭力維、林珞申及陳勇豪分別於警詢、偵查或第一審時之
部分證詞，縱未敘明捨棄他部分證言之理由，於判決本旨仍無影
響，究非理由不備，亦難謂違反證據法則。又原判決認定上訴人
於本案販賣毒品犯行均交付而既遂，係參酌林詩怡等人之證詞及
卷附監聽譯文之內容，本於事實之推理作用，所為之認定，並已
分別敘明其依憑之證據及理由（見原判決第九五、九六、一○○
至一○二頁），其採證認事之職權行使，既無違反證據法則，即
難妄指為違法。另刑法第五十九條所規定之酌量減輕其刑，係裁
判上之減輕，必以犯罪之情狀顯可憫恕，認為宣告法定最低度之
刑猶嫌過重者，始有其適用。原判決以上訴人所犯恐嚇取財及販
賣第三級毒品罪部分，核無情輕法重可言，乃未適用該規定減輕
其刑，亦難謂有何違誤。至量刑之輕重及執行刑之裁定，係屬事
實審法院得依職權自由裁量之事項，苟於量刑時，已以行為人之
責任為基礎，並斟酌刑法第五十七條各款所列情狀；而定執行刑
時亦已符合所適用之法規目的，受法律秩序之理念所指導；均未
逾越法定範圍，又未濫用其職權，即不得遽指為違法。原判決就
上訴人之犯罪情節，已在事實欄明白認定，於理由內詳加論斷，
所為刑之量定及執行刑之裁定，既未逾越法定刑度，又未濫用自
由裁量之權限，皆難指為違法。上訴意旨徒就原審採證認事、量
刑及定應執行刑之職權行使，暨判決內明白論斷之事項，任憑己
見漫為指摘，並為單純事實上之爭執，與法律規定得為第三審上
訴理由之違法情形，均不相適合。依上說明，應認上訴人關於恐
嚇取財及販賣第三級毒品部分之上訴不合法律上之程式，予以駁
回。
二、恐嚇危害安全及強制未遂部分：
按刑事訴訟法第三百七十六條所列各罪之案件，經第二審判決者
，不得上訴於第三審法院，刑事訴訟法第三百七十六條定有明文
。本件上訴人因違反毒品危害防制條例等罪案件，不服原審判決
，於一○○年四月六日提起上訴。惟原判決關於依兒童及少年福
利法第七十條第一項前段、刑法第三百零五條論處上訴人連續成
年人故意對少年恐嚇危害安全及依刑法第三百零四條第二項論處
上訴人強制未遂等罪刑部分，核均屬刑事訴訟法第三百七十六條
第一款之案件，依首開說明，既經第二審判決，自不得上訴於第
三審法院，上訴人猶對此部分提起上訴，顯為法所不許，應併予
駁回。
據上論結，應依刑事訴訟法第三百九十五條前段，判決如主文。
中    華    民    國  一○○  年    七    月   十三   日
                      最高法院刑事第七庭
                          審判長法官  花  滿  堂  
                                法官  洪  昌  宏  
                                法官  徐  昌  錦  
                                法官  王  聰  明  
                                法官  施  俊  堯  
本件正本證明與原本無異
                                      書  記  官  
中    華    民    國  一○○  年    七    月   十八   日
                                                      K